臺灣新竹地方法院民事簡易判決　　　 96年度竹簡字第796號
原　　　告　甲○○
被　　　告　丙○○
上列當事人間確認所有權存在事件，本院於民國96年11月1日辯
論終結，判決如下：
    主  文
原告之訴駁回。
訴訟費用由原告負擔。
    事實及理由
一、程序部分：
（一）原告原起訴請求確認被告丙○○與被告乙○○間之新台幣
      （下同）20,570元之債權不存在，但於民國96年11月1日
      言詞辯論期日時撤回被告乙○○及確認債權不存在部分，
      此部分撤回，被告乙○○並未經言詞辯論，且業經已為本
      案言詞辯論之被告丙○○同意，故此部分撤回與法相符，
      業生撤回效力。
（二）本案於96年11月1日言詞辯論終結，訂於96年11月12日宣
      判，惟原告又於96年11月9日具狀撤回全部起訴，惟本案
      業經被告丙○○為本案之言詞辯論，依據民事訴訟法第
      262條第1項及第4項之規定，應得被告丙○○之同意，或
      以書面撤回起訴時，經通知被告後，十日內未提出異議者
      ，始得視為同意而生撤回之效力。因此，本件訴訟是否生
      撤回之效力，於被告未明確表示同意與否及法定期間經過
      前，則屬效力未定。嗣就原告撤回起訴之書面送達被告丙
      ○○後，被告丙○○於96年11月19日表示不同意原告撤回
      本件訴訟，故不生撤回效力。
二、原告起訴主張：坐落於新竹縣北埔鄉○○段大南坑小段27-4
    號之磚牆竹木架帆布頂一層建築（未為保存登記，經本院執
    行處93年度執字第6615號執行事件查封，暫編建號為8建號
    ，以下簡稱系爭房屋）原所有權四分之一為原告之母乙○○
    所有，於88年2月28日由原告之母將房屋之權利四分之一讓
    渡予原告，由原告取得所有權，惟本院執行處93年度執字第
    6615號執行事件將系爭房屋認定為原告之母乙○○所有而加
    以查封，並公告拍賣。因此，原告之權利受有影響，故有提
    起確認之訴之必要。聲明請求確認坐落於新竹縣北埔鄉○○
    段大南坑小段27-4號之磚牆竹木架帆布頂一層之本院執行處
    93年度執字第6615號執行事件查封之暫編建號8建號之建物
    所有權四分之一為原告所有。
三、被告之答辯：否認原告之母乙○○曾將系爭建物之所有權四
    分之一讓渡予原告。且依據民法第758條規定，不動產之取
    得非經登記不生效力。本件系爭建物並未為保存登記，且亦
    未登記由原告取得所有權，因此，原告並非系爭建物之共有
    人，原告起訴請求確認其對系爭建物所有權有四分一為其所
    有，為無理由，請求駁回原告之訴。
四、法院之判斷
（一）按不動產物權，依法律行為而取得設定、喪失、及變更者
      ，非經登記，不生效力，民法第758條定有明文。又按因
      繼承、強制執行、公用徵收或法院之判決，於登記前已取
      得不動產物權者，非經登記，不得處分其物權，同法第
      759條亦定有明文。
（二）原告主張其自原告之母乙○○處受讓系爭建物之所有權四
      分之一，因而請求確認其對系爭建物有四分一之所有權。
      然查，姑不論原告是否確實與其母訂立系爭建物之讓渡契
      約，惟兩造不爭執系爭建物為未保存登記之建物，雖該建
      物得由原始起造人取得建物之所有權，然依據上開民法第
      759條規定，原始起造人必須先為所有權之登記後始能處
      分該所有權，且依據同法第758條規定，亦必須將移轉所
      有權之事項向地政機關請求登記，始生物權移轉之效力。
      亦即，本件系爭建物之所有權縱由原告之母乙○○因原始
      起造之行為取得所有權四分之一，其亦必須就該取得所有
      權之事實向地政機關登記後（即第一次所有權登記），始
      能處分上開所有權，且必須繼而將移轉所有權四分之一之
      行為向地政機關請求登記，始發生物權變動之效力，原告
      始能取得系爭建物之所有權四分之一。但本件系爭建物既
      未為第一次所有權登記，並無法就系爭建物之所有權加以
      處分，且亦無任何原告取得系爭建物之所有權登記。因此
      ，原告並未取得系爭建物之所有權四分之一，從而，原告
      請求確認系爭建物之所有權四分之一為其所有，為無理由
      ，應予駁回。
五、訴訟費用之負擔：民事訴訟法第78條。
中　　華　　民　　國　　96　　年　　11　　月　　12　　日
                  新竹簡易庭    法　官　黃珮禎
如對本判決上訴，須於判決送達後20日內向本院提出上訴狀。
中　　華　　民　　國　　96　　年　　11　　月　　12　　日
                                書記官　江靜玲
